臺灣新北地方法院刑事判決
111年度審易字第2026號
公  訴  人  臺灣新北地方檢察署檢察官
被      告  婁連紅





上列被告因竊盜案件，經檢察官提起公訴（111年度偵字第28570
號），被告於本院準備程序中就被訴事實為有罪之陳述，經本院
裁定進行簡式審判程序，判決如下：
    主  文
婁連紅犯侵入住宅竊盜罪，處有期徒刑參月，如易科罰金，以新
臺幣壹仟元折算壹日；未扣案之犯罪所得黑色水壺壹個沒收，於
全部或一部不能沒收或不宜執行沒收時，追徵其價額。
    事  實
一、婁連紅意圖為自己不法之所有，基於竊盜之犯意，於民國11
    1年2月25日19時26分許，騎乘自行車（前有黑色菜籃）行經
    新北市○○區○○路0段000巷0弄00號1樓前時，見該處公寓住宅
    1樓大門未關，趁無人注意之際，侵入上址住宅1樓樓梯間內
    ，徒手竊取陳諭帝所有、停放於該處之LOUIS廠牌白色車身
    、黑色彎把公路自行車1輛（含車上之黑色水壺1個，價值約
    新臺幣4萬元）得手，旋即騎乘該公路自行車離去。嗣陳諭
    帝發覺遭竊報警處理，經警調閱監視器錄影畫面循線追查後
    ，通知婁連紅於111年3月25日到案說明，婁連紅並交付上開
    公路自行車1輛予警方扣案（業經發還陳諭帝），且採自上
    開公路自行車左、右車把手處之轉移棉棒檢出之DNA-STR型
    別與婁連紅之DNA-STR型別相符，而查悉上情。
二、案經陳諭帝訴由新北市政府警察局土城分局報告臺灣新北地
    方檢察署檢察官偵查起訴。
    理  由
壹、程序方面：
    本件被告婁連紅所犯係死刑、無期徒刑、最輕本刑為3年以
    上有期徒刑以外之罪，其於準備程序中就被訴事實為有罪之
    陳述，經法官告知簡式審判程序之旨，並聽取公訴人及被告
    之意見後，依刑事訴訟法第273條之1第1項規定，裁定本案
    改依簡式審判程序審理，且依刑事訴訟法第273條之2及第15
    9條第2項規定，不適用傳聞法則有關限制證據能力之相關規
    定，合先敘明。
貳、實體方面：
一、上揭犯罪事實，業據被告婁連紅於本院準備程序及審理時均
    坦承不諱，核與證人即告訴人陳諭帝於警詢時及偵查中之指
    訴相符，並有新北市政府警察局土城分局扣押筆錄、扣押物
    品目錄表、贓物認領保管單各1份、監視器錄影畫面截圖照
    片6張、告訴人遭竊公路自行車特徵照片2張、被告遺留於現
    場之自行車照片5張、新北市政府警察局111年4月25日新北
    警鑑字第1110774057號鑑驗書1份、監視器錄影畫面檔案光
    碟1片在卷可稽（見偵查卷第21至25、29、35至40、53至54
    頁），足見被告之自白與事實相符，洵堪採為認定事實之依
    據。另由卷附之監視器錄影畫面截圖照片（見偵查卷第35頁
    ）可見，被告本件竊盜公路自行車之時間應係111年2月25日
    19時26分許，起訴書誤載為111年2月25日19時8分許，應予
    更正如上。本案事證明確，被告犯行，堪以認定，應依法論
    科。
二、論罪科刑：
  ㈠按刑法第321條第1項第1款之侵入住宅竊盜罪，其所謂住宅，
    乃指人類日常居住之場所而言，公寓亦屬之。至公寓樓下之
    樓梯間，雖僅供各住戶出入通行，然就公寓之整體而言，該
    樓梯間為該公寓之一部分，而與該公寓有密切不可分之關係
    ，故侵入公寓樓下之樓梯間竊盜，難謂無同時妨害居住安全
    之情形，自應成立刑法第321條第1項第1款侵入住宅竊盜罪
    （最高法院76年度台上字第2972號判決意旨參照）。是核被
    告所為，係犯刑法第321條第1項第1款之侵入住宅竊盜罪。
  ㈡次按刑法第62條之所謂發覺，並非以有偵查犯罪權之機關或
    人員確知其人犯罪無誤為必要，有確切之根據得為合理之可
    疑，而對犯罪行為人發生嫌疑時，即得謂為已發覺；如案已
    發覺，則被告縱有陳述自己犯罪之事實，亦祇可謂為自白，
    不能認為自首（最高法院94年度台上字第7385號、86年度台
    上字第6617號判決意旨參照）。查，本件告訴人於遭竊後未
    久即發覺被竊情事，並旋於111年2月25日21時35分許前往新
    北市政府警察局土城分局廣福派出所報案及製作筆錄一節，
    有告訴人111年2月25日第1次警詢筆錄在卷可稽，嗣經警方
    循線調閱監視器影像並比對後，發覺被告涉有重嫌，乃通知
    被告於111年3月25日到案說明，被告並交付竊得之上開公路
    自行車供警扣案等情，亦有被告111年3月25日第1次警詢筆
    錄、新北市政府警察局土城分局扣押筆錄、扣押物品目錄表
    在卷可考，足見在被告交付所竊得之上開公路自行車予警方
    扣案前，警方即已透過監視器影像知悉其犯罪行為及其為犯
    罪嫌疑人甚明，是被告所為自與自首之要件不符，附此敘明
    。
  ㈢又按犯罪情狀顯可憫恕，即認科以最低刑度仍嫌過重者，得
    酌量減輕其刑，刑法第59條定有明文。所謂犯罪情狀顯可憫
    恕，應就犯罪一切情狀，予以全盤考量，審酌其犯罪有無可
    憫恕之事由，即有無特殊之原因與環境，在客觀上足以引起
    一般同情，以及宣告法定低度刑，是否猶嫌過重等等，以為
    判斷；且刑法第59條所謂「犯罪之情狀」顯可憫恕，與刑法
    第57條所稱之審酌「一切情狀」，二者並非屬截然不同之範
    圍，於裁判上酌量減輕其刑時，本應就犯罪一切情狀（包括
    刑法第57條所列舉之10款事項），予以全盤考量，審酌其犯
    罪有無可憫恕之事由，以為判斷，故適用第59條酌量減輕其
    刑時，並不排除第57條所列舉10款事由之審酌（最高法院51
    年台上字第899號判例、70年度第6次刑事庭會議決議、95年
    度台上字第6157號、101年度台上字第5393號判決意旨參照
    ）。再按刑法第321條第1項加重竊盜罪之法定刑為「6月以
    上5年以下有期徒刑，得併科50萬元以下罰金」，衡以同為
    竊盜之人，其原因動機不一，犯罪情節未必盡同，其所造成
    危害社會之程度有異，法律科處此類犯罪，所設定之法定最
    低本刑卻相同，不可謂不重。於此情形，倘依其情狀處以較
    法定刑度為低之有期徒刑，即足以懲儆，並可達防衛社會秩
    序安全之目的者，自非不可依客觀之犯行與主觀之惡性二者
    加以考量其情狀是否有可憫恕之處，適用刑法第59條之規定
    酌量減輕其刑，期使個案裁判之量刑能斟酌至當，符合比例
    原則。查，被告侵入住宅竊盜犯行固值非難，惟本院審酌公
    寓樓梯間係供各住戶出入通行，縱為公寓之一部分，究非一
    般人日常居住屬私密範圍之住宅，被告侵入樓梯間竊盜所生
    之危險性程度實屬較輕，對住宅安寧之危害尚非甚鉅，且其
    本案所竊財物價值亦非至鉅，並業經警方扣押發還告訴人，
    此有贓物認領保管單1份在卷可參，犯罪情節尚非重大，是
    綜其犯罪情狀以觀，縱科以最低度法定刑仍嫌過重，實有「
    情輕法重」之感，在客觀上足以引起一般之同情，顯可憫恕
    ，爰依刑法第59條規定酌減其刑。
　㈣爰審酌被告不思以正途獲取所需，竟貪圖私利而侵入屬公寓
    一部分之樓梯間行竊，欠缺尊重他人財產權之觀念，所為殊
    非可取，惟念其犯後坦承犯行，態度尚可，兼衡其素行、犯
    罪之動機、目的、手段、竊盜所得財物之價值，及竊盜所得
    公路自行車1輛業經其交付警方扣押並發還告訴人，犯罪所
    生之損害已獲減輕，及其自陳高中畢業之智識程度、目前待
    業中之生活狀況等一切情狀，量處如主文所示之刑，並諭知
    如易科罰金之折算準，以資懲儆。
三、沒收：
  ㈠按犯罪所得，屬於犯罪行為人者，沒收之；前二項之沒收，
    於全部或一部不能沒收或不宜執行沒收時，追徵其價額；犯
    罪所得已實際合法發還被害人者，不予宣告沒收或追徵，刑
    法第38條之1第1項前段、第3項、第5項分別定有明文。
  ㈡查，被告竊得之LOUIS廠牌白色車身、黑色彎把公路自行車1
    輛及其上黑色水壺1個，均屬犯罪所得，其中黑色水壺1個未
    據扣案，亦未實際合法發還告訴人，爰依刑法第38條之1第1
    項前段、第3項之規定宣告沒收，於全部或一部不能沒收或
    不宜執行沒收時，追徵其價額；至LOUIS廠牌白色車身、黑
    色彎把公路自行車1輛，業經警方扣押並發還告訴人，此有
    贓物認領保管單1份在卷可稽，爰不予宣告沒收或追徵，併
    此指明。
據上論斷，應依刑事訴訟法第273條之1第1項、第299條第1項前
段，刑法第321條第1項第1款、第59條、第41條第1項前段、第38
條之1第1項前段、第3項，刑法施行法第1條之1第1項，判決如主
文。
本案經檢察官曾開源提起公訴，經檢察官高智美到庭執行職務。
中　　華　　民　　國　　111 　年　　11　　月　　30　　日
                  刑事第二十五庭  法  官      曾淑娟
上列正本證明與原本無異。
如不服本判決，應於判決送達後20日內敘明上訴理由，向本院提
出上訴狀（應附繕本），上訴於臺灣高等法院。其未敘述上訴理
由者，應於上訴期間屆滿後20日內向本院補提理由書「切勿逕送
上級法院」。
                                  書記官      王若安 
中　　華　　民　　國　　111 　年　　12　　月　　1 　　日
附錄本案論罪科刑法條全文：
中華民國刑法第321條
犯前條第一項、第二項之罪而有下列情形之一者，處6月以上5年
以下有期徒刑，得併科50萬元以下罰金：
一、侵入住宅或有人居住之建築物、船艦或隱匿其內而犯之。
二、毀越門窗、牆垣或其他安全設備而犯之。
三、攜帶兇器而犯之。
四、結夥三人以上而犯之。
五、乘火災、水災或其他災害之際而犯之。
六、在車站、港埠、航空站或其他供水、陸、空公眾運輸之舟、
    車、航空機內而犯之。
前項之未遂犯罰之。